【裁判字號】    98,訴,1245
【裁判日期】    980430
【裁判案由】    毒品危害防制條例
【裁判全文】
臺灣板橋地方法院刑事判決              98年度訴字第1245號
公  訴  人  臺灣板橋地方法院檢察署檢察官
被      告  甲○○
上列被告因違反毒品危害防制條例案件，由檢察官提起公訴（98
年度毒偵字第722 號），經本院合議庭裁定由受命法官獨任進行
簡式審判程序，判決如下：
    主  文
甲○○施用第一級毒品，累犯，處有期徒刑拾月。
扣案海洛因壹包之包裝袋壹個，沒收，其內之海洛因（驗餘淨重
零點貳玖陸公克）沒收銷燬。
    事  實
一、甲○○曾因施用毒品案件，於民國（下同）88年1 月31日，
    經本院以88年度毒聲字第643 號裁定送觀察、勒戒後，認無
    繼續施用毒品之傾向，於88年2 月24日執行完畢釋放出所，
    並於88年2 月26日，經臺灣板橋地方法院檢察署檢察官以88
    年度毒偵字第3402號為不起訴處分確定；又於上開觀察、勒
    戒執行完畢後5 年內因施用毒品案件，於92年1 月17日，經
    本院以92年度毒聲字第200 號裁定送觀察、勒戒後，復認無
    繼續施用毒品之傾向，於92年2 月12日執行完畢釋放出所，
    並於92年2 月13日，經臺灣板橋地方法院檢察署檢察官以92
    年度毒偵字第371 號為不起訴處分確定；又因於上開觀察、
    勒戒執行完畢後5 年內，再因施用毒品案件，於93年7 月6
    日，經本院以93年度訴字第266 號刑事判決判處有期徒刑6
    月，93年8 月5 日判決確定；又因竊盜案件，於93年4 月30
    日，經本院以93年度簡字第1856號刑事簡易判決判處拘役40
    日，93年6 月3 日判決確定；又因竊盜案件，於93年5 月28
    日，經本院以93年度簡字第2086號刑事簡易判決判處拘役40
    日，93年6 月28日判決確定；此2 件竊盜案件所處罪刑，嗣
    經本院以93年度聲字第1364號裁定應執行拘役70日，並與上
    開有期徒刑6 月接續執行，刑期起算日期為93年7 月26日，
    指揮書執行完畢日期為94年4 月3 日；又因竊盜案件，於95
    年11月30日，經本院以95年度易字第2088號刑事判決判處有
    期徒刑3 月、3 月，應執行有期徒刑5 月，於96年5 月22日
    ，經臺灣高等法院以96年度上易字第83號刑事判決撤銷原審
    判決，惟仍判處有期徒刑3 月、3 月，應執行有期徒刑5 月
    確定；又因施用毒品案件，於95年12月27日，經本院以95年
    度訴字第3071號刑事判決判處有期徒刑10月，95年5 月8 日
    ，經臺灣高等法院駁回上訴而告確定。上開有期徒刑3 月、
    3 月、10月，均因符合中華民國九十六年罪犯減刑條例之規
    定，於96年7 月24日，經臺灣高等法院以96年度聲減字第21
    59號裁定減刑及定應執刑為有期徒刑7 月確定；又因竊盜案
    件，於97年2 月15日，經本院以97年度簡字第383 號刑事簡
    易判決判處有期徒刑3 月、拘役40日，97年4 月14日判決確
    定，且與上開有期徒刑7 月接續執行，刑期起算日期為96年
    12月3 日，指揮書執行完畢日期為97年11月11日。詎其猶不
    知悔改並戒絕毒癮，竟於98年1 月16日18時30分為警採集尿
    液回溯26小時內之某時（排除為警查獲至採尿間不可能施用
    毒品之時段），在不詳處所，以針筒注射之方式，施用海洛
    因1 次。迨98年1 月16日17時30分許，為警在臺北縣泰山鄉
    ○○路○ 段347 號前查獲，並扣得其所有之海洛因1 包（原
    淨重0.297公克，驗餘淨重0.296公克）。
二、案經臺北縣政府警察局新莊分局移送臺灣板橋地方法院檢察
    署檢察官偵查起訴。
    理  由
一、按依刑事訴訟法第284 條之1 之規定，除簡式審判程序、簡
    易程序及第376 條第1 款、第2 款所列之罪之案件外，第一
    審應行合議審判，復依同法第273 條之1 第1 項之規定，除
    被告所犯為死刑、無期徒刑、最輕本刑為三年以上有期徒刑
    之罪或高等法院管轄第一審案件者外，於第一次審判期日前
    之準備程序進行中，被告先就被訴事實為有罪之陳述時，審
    判長得告知被告簡式審判程序之旨，並聽取當事人、代理人
    、辯護人及輔佐人之意見後，裁定進行簡式審判程序。查被
    告甲○○所犯係死刑、無期徒刑、最輕本刑為三年以上有期
    徒刑以外之罪，其於準備程序中就被訴事實為有罪之陳述，
    經法官告知簡式審判程序之旨，並聽取公訴人、被告之意見
    後，業經本院合議庭依上開規定裁定由受命法官獨任進行簡
    式審判程序，合先敘明。
二、訊據被告甲○○坦承前揭犯罪事實，又被告於前開時、地經
    警查獲後採集之尿液檢體經檢驗，結果呈鴉片類陽性反應，
    此有臺北縣政府警察局新莊分局毒品尿液對照表、台灣檢驗
    科技股份有限公司於98年2 月6 日出具之濫用藥物檢驗報告
    各1 紙（見臺灣板橋地方法院檢察署98年度毒偵字第722 號
    卷第16頁之1 、第40頁）附卷足憑，且有扣案海洛因1 包〈
    原淨重0.297 公克，驗餘淨重0.296 公克〉（鑑驗結果見臺
    灣板橋地方法院檢察署98年度毒偵字第722 號卷第41頁之「
    交通部民用航空局航空醫務中心毒品鑑定書〈98年2 月6 日
    航藥鑑字第0980411 號〉）足資佐證，堪認被告前開施用第
    一級毒品海洛因之自白與事實相符。查被告曾因施用毒品案
    件，於88年1 月31日，經本院以88年度毒聲字第643 號裁定
    送觀察、勒戒後，認無繼續施用毒品之傾向，於88年2 月24
    日執行完畢釋放出所，並於88年2 月26日，經臺灣板橋地方
    法院檢察署檢察官以88年度毒偵字第3402號為不起訴處分確
    定；又於上開觀察、勒戒執行完畢後5 年內因施用毒品，於
    92年1 月17日，經本院以92年度毒聲字第200 號裁定送觀察
    、勒戒後，復認無繼續施用毒品之傾向，於92年2 月12日執
    行完畢釋放出所，並於92年2 月13日，經臺灣板橋地方法院
    檢察署檢察官以92年度毒偵字第371 號為不起訴處分確定；
    又因於上開觀察、勒戒執行完畢後5 年內，再因施用毒品案
    件，於93年7 月6 日，經本院以93年度訴字第266 號刑事判
    決判處有期徒刑6 月，93年8 月5 日判決確定；又因施用毒
    品案件，於95年12月27日，經本院以95年度訴字第3071號刑
    事判決判處有期徒刑10月，95年5 月8 日，經臺灣高等法院
    駁回上訴而告確定，此有臺灣高等法院被告前案紀錄表1 份
    附卷足憑，而依92年7 月9 日新修正之毒品危害防制條例刪
    除二犯及三犯之規定，一改修法前繁雜之處遇程序，僅將施
    用毒品者簡化區分為初犯、再犯，並認施用毒品者係屬病患
    性犯人，以觀察、勒戒戒除其身癮，並以強制戒治去除其心
    癮。經觀察、勒戒或強制戒治執行完畢釋放後，若係5 年後
    再犯該條例第10條施用毒品罪者，與同條例第20條第1 項、
    第2 項關於「初犯」之處理方式相同，檢察官應先聲請法院
    裁定令被告入勒戒處所觀察、勒戒，並視有無繼續施用毒品
    傾向，決定應予釋放、為不起訴之處分，或應聲請法院裁定
    令入勒戒處所強制戒治；若係5 年內「再犯」同條例第10條
    施用毒品罪者，依同條例第23條第2 項規定，檢察官則應依
    法追訴。觀諸該條例第20條第3 項之修正理由：「觀察、勒
    戒或強制戒治5 年後再犯者，顯見前所實施之觀察、勒戒或
    強制戒治已足以遮斷其施用毒品之癮，為期自新及協助其戒
    除毒癮，對此5 年後再犯者，爰明定仍適用初犯之規定，先
    經觀察、勒戒、強制戒治之程序」及同條例第23條第2 項之
    修正理由：「為配合簡化施用毒品犯之刑事處遇程序，並鑑
    於經觀察、勒戒或強制戒治執行完畢釋放後5 年內再犯者，
    其再犯率甚高，原據以實施之觀察、勒戒及強制戒治既已無
    法收其實效，自應施以刑事處遇」，顯然如施用毒品者係前
    經觀察、勒戒或強制戒治等治療程序執行完畢5 年後，始再
    施用毒品之「初犯」，因前所執行之觀察、勒戒或強制戒治
    已足收戒除毒癮之效，自應重新執行觀察、勒戒或強制戒治
    等治療程序，並於治療程序執行完畢後，由檢察官為不起訴
    處分，毋庸對之追訴處罰；反之，在「再犯」之情形，因其
    先前所為治療程序顯未能收戒斷毒癮之效，且考量施用毒品
    者之再犯率偏高，乃簡化其刑事處遇程序，而逕予追訴處罰
    ，不再施以治療程序。參酌上開立法理由，修正毒品危害防
    制條例就施用毒品者，祇於「初犯」及「5 年後再犯」二種
    情形，有其追訴條件之限制，即須於初犯經觀察、勒戒或強
    制戒治釋放後，5 年內均無施用毒品之行為，始能認其前所
    實施之觀察、勒戒或強制戒治已足遮斷毒癮，而得於5 年後
    再犯時，再予適用初犯之規定，重行觀察、勒戒等程序。倘
    5 年內已經再犯，被依法追訴處罰，縱其第三次（或第三次
    以上）施用毒品之時間在初犯釋放5 年以後，即與「5 年後
    再犯」之情形有別，且因已於「5 年內再犯」，顯見其再犯
    率甚高，原實施觀察、勒戒或強制戒治，已無法收其實效，
    而無5 年戒斷期之存在，自無再經觀察、勒戒及強制戒治之
    必要，應由檢察官逕行起訴，始符新法修正之本旨（參照最
    高法院95年度台非字第59號、第65號判決、最高法院95年度
    第7 次刑事庭會議決議、97年度第5 次刑事庭會議決議、最
    高法院97年度台上字第6462號、97年度台非字第527 號、第
    506 號、第484 號、第478 號、423 號、405 號刑事判決）
    ，是被告前因施用毒品案件，於觀察、勒戒執行完畢釋放後
    ，於5 年內因施用毒品，嗣經觀察、勒戒、判決處刑確定業
    如前述，揆諸上開說明，被告本件施用毒品之行為，自與毒
    品危害防制條例第20條第3 項所規定「5 年後再犯」之情形
    不合，檢察官就之提起公訴，自屬有據。
三、從而，本案事證已臻明確，被告犯行洵堪認定，自應依法論
    科。
四、核被告甲○○所為，係犯毒品危害防制條例第10條第1 項之
    施用第一級毒品罪。被告施用前、後持有第一級毒品海洛因
    之低度行為為其施用之高度行為所吸收而不另論罪。查被告
    甲○○曾因施用毒品案件，於93年7 月6 日，經本院以93年
    度訴字第266 號刑事判決判處有期徒刑6 月，93年8 月5 日
    判決確定；又因竊盜案件，於93年4 月30日，經本院以93年
    度簡字第1856號刑事簡易判決判處拘役40日，93年6 月3 日
    判決確定；又因竊盜案件，於93年5 月28日，經本院以93年
    度簡字第2086號刑事簡易判決判處拘役40日，93年6 月28日
    判決確定；此2 件竊盜案件所處罪刑，嗣經本院以93年度聲
    字第1364號裁定應執行拘役70日，並與上開有期徒刑6 月接
    續執行，刑期起算日期為93年7 月26日，指揮書執行完畢日
    期為94年4 月3 日；又因竊盜案件，於95年11月30日，經本
    院以95年度易字第2088號刑事判決判處有期徒刑3 月、3 月
    ，應執行有期徒刑5 月，於96年5 月22日，經臺灣高等法院
    以96年度上易字第83號刑事判決撤銷原審判決，惟仍判處有
    期徒刑3 月、3 月，應執行有期徒刑5 月確定；又因施用毒
    品案件，於95年12月27日，經本院以95年度訴字第3071號刑
    事判決判處有期徒刑10月，95年5 月8 日，經臺灣高等法院
    駁回上訴而告確定。上開有期徒刑3 月、3 月、10月，均因
    符合中華民國九十六年罪犯減刑條例之規定，於96年7 月24
    日，經臺灣高等法院以96年度聲減字第2159號裁定減刑及定
    應執刑為有期徒刑7 月確定；又因竊盜案件，於97年2 月15
    日，經本院以97年度簡字第383 號刑事簡易判決判處有期徒
    刑3 月、拘役40日，97年4 月14日判決確定，且與上開有期
    徒刑7 月接續執行，刑期起算日期為96年12月3 日，指揮書
    執行完畢日期為97年11月11日，此有臺灣高等法院被告前案
    紀錄表1 份在卷可稽，其受徒刑之執行完畢後，5 年以內故
    意再犯有期徒刑以上本案之罪，應依刑法第47條第1 項之規
    定論以累犯，並依法加重其刑。爰審酌被告施用毒品，足以
    戕害其身心，滋生其他犯罪，惡化治安，嚴重損及公益，且
    被告曾因施用毒品案件，業經觀察、勒戒及有期徒刑執行完
    畢，仍未戒斷其施用毒品之惡習，竟再為本件施用毒品犯行
    ，顯見其不思悔改，惟考量施用毒品行為於本質上係屬自我
    戕害行為，反社會性之程度應屬較低及其犯罪後坦承犯行，
    態度尚佳等一切情狀，量處如主文所示之刑，以資懲儆。
五、扣案之海洛因（驗餘淨重0.296 公克），係本案查獲之毒品
    ，不問屬於犯人與否，應依毒品危害防制條例第18條第1 項
    前段之規定，均宣告沒收銷燬；又包裝上開海洛因之包裝袋
    1 個，足認係用於包裹毒品，防其裸露、潮濕，便於攜帶施
    用之物，且均係被告所有，業據其供明無訛，爰依刑法第38
    條第1 項第2 款之規定宣告沒收。
據上論斷，依刑事訴訟法第273 條之1 第1 項、第299 條第1 項
前段，毒品危害防制條例第10條第1 項、第23條第2 項、第18條
第1 項前段，刑法第11條前段、第47條第1 項、第38條第1 項第
2 款，判決如主文。
本案經檢察官王家春到庭執行職務。
中    華    民    國    98    年    4     月    30    日
                  刑事第十一庭  法  官  陳鴻清
以上正本證明與原本無異。
如不服本判決應於收受送達後10日內向本院提出上訴書狀。
                                書記官  江文彬
中    華    民    國    98    年    4     月    30    日
附錄本案論罪科刑法條全文：
毒品危害防制條例第10條：
施用第一級毒品者，處六月以上五年以下有期徒刑。
施用第二級毒品者，處三年以下有期徒刑。


司法院資訊處製作；財團法人民間司法改革基金會備份。
